臺灣臺北地方法院民事判決
109年度簡上字第243號
上  訴  人  高明輝  

被 上訴 人  兆豐產物保險股份有限公司即中國產物保險股份有
            限公司

法定代理人  游建烽  
訴訟代理人  王冠宇  
            陳國華  
            許雙閏  
上列當事人間請求清償債務等事件，上訴人對於民國109年1月31
日本院新店簡易庭108年度店簡字第1572號第一審判決提起上訴
，本院於民國111年5月25日言詞辯論終結，判決如下：
    主      文
原判決廢棄。
被上訴人在第一審之訴駁回。
第一、二審訴訟費用由被上訴人負擔。
    事實及理由
一、被上訴人起訴主張：上訴人於民國93年7月16日向原債權人
    台新國際商業銀行（下稱台新銀行）借款新臺幣（下同）19
    0,000元，詎未依約繳款，迄今尚欠181,545元（含本金168,
    997元、期前利息12,548元），及其中168,997元自103年4月
    13日起計算之利息未清償，被上訴人與台新銀行成立消費者
    貸款信用保險契約，依約理賠台新銀行181,545元後，台新
    銀行將上開債權讓與被上訴人，並以起訴狀繕本之送達作為
    債權讓與之通知等情。爰依消費借貸契約、信用保險契約及
    債權讓與之法律關係提起本件訴訟等語，並於原審聲明：上
    訴人應給付181,545元，及其中168,997元部分，自103年4月
    13日起至清償日止，按週年利率13.5%計算之利息。
二、上訴人於原審稱對於被上訴人本件主張沒有意見，於本院改
    稱被上訴人提出之證據不足證明上訴人積欠被上訴人所主張
    之金額。且被上訴人前經本院以109年度消債更字第176號裁
    定開始更生程序，並以109年度司執消債更字第130號認可更
    生方案。被上訴人未於上開更生程序中申報之債權，應視為
    消滅等語置辯。
三、原審為上訴人全部敗訴之判決，上訴人不服提起上訴，並聲
    明：（一）原判決廢棄。（二）被上訴人在第一審之訴駁回
    。被上訴人則答辯聲明：上訴駁回。
四、得心證之理由：　
（一）按對於債務人之債權，於法院裁定開始更生或清算程序前
      成立者，為更生或清算債權；前項債權，除本條例別有規
      定外，不論有無執行名義，非依更生或清算程序，不得行
      使其權利；法院裁定開始更生程序後，對於債務人不得開
      始或繼續訴訟及強制執行程序；更生程序於更生方案認可
      裁定確定時終結；更生方案經法院裁定認可確定後，除本
      條例別有規定外，對於全體債權人均有效力，消費者債務
      清理條例（下稱消債條例）第28條、第48條第2項本文、
      第66條第1項、第67條第1項前段分別定有明文。復參照消
      債條例第69條之立法理由：「更生程序終結後，除本條例
      別有規定外（例如：第70條所定非更生方案效力所及之有
      擔保或有優先權債權人；第73條但書所定因不可歸責於債
      權人之事由致未申報債權；第56條、第65條、第76條所定
      法院應裁定開始清算程序之情形等），債權人之債權如未
      申報，於更生方案履行完畢前，因受更生方案之拘束，而
      欠缺權利保護之必要，於更生方案履行完畢時，則生失權
      之效果；如已申報，未經依第36條規定異議或異議經裁定
      確定，即視為確定，對債務人及全體債權人有確定判決同
      一之效力，以該債權為訴訟標的之訴訟，或欠缺權利保護
      要件，或生失權之效果，或為既判力效力所及，法院均應
      予駁回」。又按當事人主張有利於己之事實者，就其事實
      有舉證之責任，民事訴訟法第277條本文亦有明文。
（二）經查：
　 1、被上訴人主張上訴人積欠台新銀行款項未清償，及其業依
      其與台新銀行間之消費者貸款信用保險契約之約定賠付台
      新銀行，並自台新銀行處受讓本件債權等事實，業據被上
      訴人提出本票、信用貸款申請書、理賠申請書、理賠金額
      計算表、保險給付匯款申請書、消費信用險賠款計算書、
      債權移轉證明書、帳戶還款明細等件為證，上訴人於原審
      並無爭執，固於本院改稱否認有積欠台新銀行或被上訴人
      前揭款項云云，惟未另舉反證以實其說，自堪認被上訴人
      前揭之主張為真實。
　 2、然查，上訴人前向本院聲請更生，經本院以109年度消債
      更字第176號裁定自109年6月22日下午4時開始更生程序，
      並於110年12月27日以109年度司執消債更字第130號裁定
      認可更生方案，於111年1月14日確定，上訴人即依此開始
      分期清償等情，有前揭裁定書影本、本院公務電話紀錄等
      件存卷可考（見本院卷第131頁至第136頁、第163頁至第1
      67頁、第171頁），是該更生方案業經本院裁定認可並經
      確定，依消債條例第66條第1項規定，更生程序即屬終結
      。而被上訴人所主張信用貸款債權，既於本院裁定開始更
      生前已成立，依消債條例第28條第2項之規定，被上訴人
      應依更生程序行使其權利，並依同條例第33 條、第47條
      第1項第3款，於法院所定期間內申報或補報債權，於法院
      裁定開始更生程序後，依同條例第48條第2項規定，即不
      得開始或繼續訴訟程序。而依消債條例第45條第2項、第4
      7條等規定，法院為上訴人開始更生程序之裁定及申報債
      權之期間、債權人應於期間內申報債權及不依規定申報之
      失權效果，均經公告而為被上訴人所得知悉，則其未及時
      查詢公告而肇致不知申報債權，難謂其未申報本件債權係
      因不可歸責於被上訴人之事由所為。被上訴人既未能舉證
      證明其有消債條例第73條但書所定因不可歸責於債權人之
      事由致未申報債權之情事，依前揭規定及說明，被上訴人
      之本件債權於更生方案履行完畢前，因受更生方案之拘束
      ，應認欠缺權利保護必要，是被上訴人以未申報之本件債
      權為訴訟標的而提起本件訴訟，即應認欠缺權利保護必要
      ，應予駁回。
五、綜上所述，被上訴人因可歸責於己之事由而未於上訴人更生
    程序中申報本件債權，自不得再於訴訟中主張，被上訴人之
    訴無權利保護必要，則被上訴人猶依消費借貸契約、信用保
    險契約及債權讓與之法律關係請求被上訴人應給付上訴人18
    1,545元，及其中168,997元部分，自103年4月13日起至清償
    日止，按週年利率13.5%計算之利息，為無理由。原審未及
    審酌上訴人於原審言詞辯論終結後始經本院裁定准予開始更
    生程序及認可更生方案之事實，及上訴人於本院執前揭事實
    為抗辯，而為上訴人敗訴之判決並依職權為假執行之宣告，
    容有未洽，上訴意旨就此部分指摘原判決不當，求予廢棄改
    判，為有理由，爰由本院廢棄改判如主文第2項所示。
六、本件事證已臻明確，兩造其餘攻擊防禦方法及證據，經本院
    斟酌後，核與判決結果不生影響，爰不另論述，併此敘明。
七、據上論結，本件上訴為有理由，依民事訴訟法第436條之1第
    3項、第450條、第78條，判決如主文。
中　　華　　民　　國　　111 　年　　6 　　月　　24　　日
                  民事第三庭  審判長法　官　方祥鴻 
　　　　　　　　　                  法  官  王沛元　 
                                    法  官  陳裕涵
以上正本係照原本作成。
本判決不得上訴。
中　　華　　民　　國　　111 　年　　6 　　月　　24　　日
                                    書記官　林怡彣